臺灣高等法院刑事判決
110年度上易字第951號
上  訴  人  臺灣桃園地方檢察署檢察官
被      告  呂學誠



上列上訴人因被告竊盜案件，不服臺灣桃園地方法院109年度易
字第899號，中華民國110年2月5日第一審判決（起訴案號：臺灣
桃園地方檢察署108年度偵字第22258號），提起上訴，本院判決
如下：
    主  文
上訴駁回。
    理  由
一、經本院審理結果，認第一審判決對被告呂學誠為無罪之諭知
    ，核無不當，應予維持，並引用第一審判決書記載之證據及
    理由（如附件）。
二、檢察官上訴意旨以：
　㈠被告係本案發生之時，駕駛懸掛車牌號碼0000-00號自用小貨
    車（原車牌號碼為LV-4865號，下稱另案A車）之人：
　　被告於另案A車竊盜案件之警詢，辯稱係透過友人「阿宗」
    向「阿虎」借得云云，然經警聯繫「阿宗」後，「阿宗」表
    示不認識「阿虎」，未曾借車給被告，被告所辯尚屬可疑。
    且被告於原審準備程序中坦承：另案A車是其竊取而得等語
    ，堪認被告上開辯稱不可採信。況車牌號碼0000-00號之車
    主陳茂盛係於108年6月11日上午10時許發現車牌2面遭竊，
    而原車牌號碼為LV-4865號之車主張永華則係於108年6月5日
    發現小貨車遭竊，該案業經檢察官對被告提起竊盜公訴，亦
    徵另案A車係被告於108年6月11日上午10時前某時許竊取完
    成，且自始至終係由被告一人所為，故被告確實係本案發生
    之時駕駛另案A車之人。
  ㈡另案A車即為本案犯案車輛：
　　本案被害人方慶順所有之車牌號碼0000-00號之自用小貨車
    （下稱本案B車）遭竊時間為108年6月11日凌晨1時16分許，
    嗣竊取本案B車之人再於同日凌晨2時31分許將犯案車輛駛離
    。經警調閱路口監視器，發現車斗處放置有白色物體之另案
    A車，於同日凌晨2時36分許行經某路口，距離犯案車輛駛離
    現場之時間約5分鐘間隔，時間相近。且案發時係凌晨1、2
    時許，路上車輛稀少，不容易誤認，犯案車輛及另案A車車
    斗上當時均有放置白色物體，更不謀而合，故另案A車應是
    本案犯案車輛 。
　㈢被告駕駛另案A車出現在犯案處不合理：
    本案B車於108年6月11日凌晨1時21分遭竊，被告竟於前5分
    鐘駕駛另案A車出現在附近並加以停放，且頭戴鴨舌帽，顯
    係為了遮掩面容特徵躲避追查，嗣於同日凌晨2時31分許亦
    即本案B車遭竊約1小時後，被告又駕駛另案A車駛離現場，
    時間過於巧合。再者，案發之時為凌晨1、2時許，非一般人
    會活動之時間，被告竟在竊案發生前5分鐘駕駛另案A車在失
    竊處停放，又剛好在竊案發生後之1個多小時内回到原處將
    另案A車開走，其形跡不符合常情且鬼祟可疑。
　㈣被告有多次竊盜犯行：
　　被告前有多次竊盜犯行經判決有罪確定，更於案發前不久竊
    取小貨車或車輛車牌，經檢察官提起公訴，亦徵被告確有本
    案之竊盜犯行云云。
三、然依下列說明，檢察官上訴理由並不足採：　
　㈠犯罪事實之認定，應憑證據，如未能發現相當證據或證據不
    足以證明被告犯罪時，自不能以推測或擬制之方法，以為裁
    判之基礎。而證據之取捨與證據之證明力如何，均屬事實審
    法院得自由裁量、判斷之職權；茍其此項裁量、判斷，並不
    悖乎通常一般人日常生活經驗之定則或論理法則，又於判決
    內論敍其何以作此判斷之心證理由者，即不得任意指摘其為
    違法（最高法院108年度台上字第1200號判決意旨參照）。
    原審斟酌取捨被告之供述、證人即被害人方慶順之證述、員
    警之職務報告、現場照片、車輛詳細資料報表、桃園市政府
    警察局車輛協尋電腦輸入單、監視器錄影畫面擷圖等，再當
    庭勘驗本案B車遭竊時之監視器錄影畫面，並製作勘驗筆錄
    暨擷圖（見原審易字卷第68至69頁、第73至82頁），詳為說
    明檢察官所舉證據，無足確信被告之行為已達聲請簡易判決
    處刑意旨所指之竊盜犯行，遂為被告無罪之諭知，其所為論
    斷從形式上觀察，難認有違背經驗法則、論理法則，或有其
    他違背法令之情形，自不容任意指為違法。
  ㈡且依卷證資料所示，本案案發地點之現場監視器錄影畫面，
    僅攝得「1名頭戴白色鴨舌帽，身著深色衣褲之男子」，於1
    08年6月11日1時16分11秒，駕駛「車斗處放置有白色物體之
    小貨車」之犯案車輛，前往現場，嗣下車後再於1時21分37
    秒竊取本案B車後駛離，該名男子再於2時30分49秒走回現場
    並於2時31分32秒駕駛犯案車輛離去等情。而未能明確認定
    竊取本案B車之人之容貌或犯案車輛之車牌號碼，是竊取本
    案B車之人為何人、犯案車輛為何車輛，未能依上開監視器
    錄影畫面認定。
　㈢又案發當時因雨天道路反光、監視器拍攝模糊，雖得以查見
    車斗處同放置有白色物體、懸掛車牌號碼0000-00號之另案A
     車，於108年6月11日凌晨2時36分許行經本案竊盜現場之前
    方路口，然此際距離竊取本案B車之人將犯案車輛駛離現場
    之時間已約5分鐘；且另案A車車斗處所放置之白色物體是否
    即為犯案車輛車斗處所放置之白色物體，無從證實，遑論未
    能確認是時駕駛另案A車之人即為前開頭戴白色鴨舌帽，身
    著深色衣褲之男子，甚而無從證實該名男子即為被告。自不
    得以車斗放置白色物體之另案A車，於案發當日深夜，且與
    本案B 車遭竊時間點相近時，行經案發地點前方路口，推測
    即為被告駕駛另案A車前往並竊取本案B車、頭戴鴨舌帽之人
    即為被告，目的係為了遮掩面容特徵躲避追查云云。
　㈣而被告於108年6月5日晚間，在桃園市○○區○○○○○○○○○○○號碼0
    0-0000號自用小貨車。又於108年6月7日下午5時41分前某時
    ，同在桃園市龍潭區某處，以不詳方式竊取陳茂盛所有而停
    放在該處、車牌號碼0000-00號自小貨車車牌2面，並將之懸
    掛在上揭車牌號碼00-0000號自用小貨車車身而使用（即另
    案A車）。復又於當日（108年6月7日）夜間駕駛另案A車與
    他人共同前往新竹縣某處民宅行竊，此等犯行分別經原審法
    院以109年度易字第1337號判決、本院109年度上易字第1245
    號判決判處罪刑確定，有該等判決及本院被告前案紀錄表在
    卷可佐，然此僅能證明被告上揭竊盜犯行，仍無從推論另案
    A車即為本案犯案車輛或擬制被告即為案發當時駕駛另案A車
    並為本案竊盜犯行之人。且縱使被告係一有多次竊盜犯罪前
    科紀錄之人，品格顯見缺失，然於本案，無從以該等前科紀
    錄，合理推理判斷被告與本案竊盜之犯人具同一性之證明，
    而資為證明本件犯罪事實之方法。
　㈤刑事訴訟新制採行改良式當事人進行主義，檢察官負有實質
    舉證責任，法院僅立於客觀、公正、超然之地位而為審判，
    是倘檢察官無法提出證據，以說服法院形成被告有罪之心證
    ，即應為被告無罪之諭知，俾落實無罪推定原則，此觀諸刑
    事訴訟法第154條第1項、第2項、第161條第1項、第2項及第
    301條第1項規定即明。本件並無足夠證據證明被告確有本案
    竊盜犯行，業據原判決論述明確，檢察官上訴意旨置原判決
    已明確論斷說明之事項於不顧，仍執前揭陳詞指摘原判決不
    當，然其上訴意旨所指，均僅係本案卷內相同事證之相異評
    價，並未提出其他積極證據供本院調查審認，其上訴指摘原
    判決不當，益非足取。
四、綜上所述，原審判決被告無罪，於法並無違誤。檢察官以前
    揭上訴理由指摘原判決不當，然其所指並非可採，故其上訴
    為無理由，應予駁回。　
據上論斷，應依刑事訴訟法第373條、第368條，判決如主文。
本案經檢察官王以文提起公訴，檢察官黃鈺斐提起上訴，經檢察
官劉俊杰到庭執行職務。
中　　華　　民　　國　　110 　年　　10　　月　　6 　　日
                  刑事第十六庭  審判長法　官  葉騰瑞
                                      法　官  王耀興
                                      法　官  古瑞君
以上正本證明與原本無異。
不得上訴。
                                      書記官  林君縈
中　　華　　民　　國　　110 　年　　10　　月　　6 　　日
附件
臺灣桃園地方法院刑事判決      109年度易字第899號
聲  請　人　臺灣桃園地方檢察署檢察官 
被　　　告　呂學誠　
上列被告因竊盜案件，經檢察官聲請以簡易判決處刑（108年度
偵字第22258號），本院認不宜以簡易判決處刑，改依通常程序
審理，判決如下：
    主  文
呂學誠無罪。
    理  由
一、聲請意旨略以：被告呂學誠意圖為自己不法之所有，基於竊
    盜犯意，於民國108年6月11日凌晨1時16分許，駕駛其竊得
    之懸掛車牌號碼0000-00號自用小貨車（原車牌號碼為LV-48
    65號，下稱另案A車，此部分竊盜罪嫌另經檢察官偵查起訴
    ），前往桃園市○○區○○路0段000號前，趁方慶順所有之車牌
    號碼0000-00號自用小貨車（下稱本案B車）無人看管之機會
    ，以不詳方式，竊取本案B車，並將之駛離供己代步，再於
    同日凌晨2時30分許返回上址將另案A車駛離。嗣方慶順發現
    本案B車遭竊，經警調閱現場監視器錄影畫面，而循線查悉
    上情，因認其涉犯刑法第320條第1項之竊盜罪云云。
二、按犯罪事實應依證據認定之，無證據不得認定犯罪事實；不
    能證明被告犯罪者，應諭知無罪之判決，刑事訴訟法第154
    條第2項、第301條第1項分別定有明文。又事實之認定，應
    憑證據，如未能發現相當證據，或證據不足以證明，自不能
    以推測或擬制之方法，為裁判基礎；且認定犯罪事實所憑之
    證據，雖不以直接證據為限，間接證據亦包括在內，然而無
    論直接證據或間接證據，其為訴訟上之證明，須於通常一般
    之人均不致有所懷疑，而得確信其為真實之程度者，始得據
    為有罪之認定，倘其證明尚未達到此一程度，而有合理之懷
    疑存在而無從使事實審法院得有罪之確信時，即應由法院為
    諭知被告無罪之判決。次按刑事訴訟法第161條已於91年2月
    8日修正公布，修正後同條第1 項規定：檢察官就被告犯罪
    事實，應負舉證責任，並指出證明之方法。因此，檢察官對
    於起訴之犯罪事實，應負提出證據及說服之實質舉證責任。
    倘其所提出之證據，不足為被告有罪之積極證明，或其闡明
    之證明方法，無從說服法官以形成被告有罪之心證，基於無
    罪推定之原則，自應為被告無罪判決之諭知（最高法院40年
    台上字第86號判例、76年台上字第4986號判例、92年台上字
    第128號判例意旨參照）。
三、聲請意旨認被告涉犯前開罪嫌，無非以被告之供述、證人即
    被害人方慶順之證述、員警之職務報告、車輛詳細資料報表
    、桃園市政府警察局車輛協尋電腦輸入單為其論據。訊據被
    告堅詞否認有何竊盜本案B車之犯行，辯稱：另案A車係其於
    遭警查獲前2、3天透過友人「阿宗」向「阿虎」借得，其只
    是曾經駕駛另案A車自新竹關西載運木材到桃園市新屋區文
    化路，之後該車就壞掉無法使用，其並未駕駛另案A 車竊取
    本案B車等語。經查：
  ㈠被害人於上開時間、地點遭人竊取本案B車等情，業據證人即
    被害人於警詢時證述在卷（見偵卷第29至31頁），並有刑案
    現場照片、車輛詳細資料報表、桃園市政府警察局車輛協尋
    電腦輸入單、監視器錄影畫面擷圖足佐（見偵卷第33至39頁
    ），此部分事實固堪認定。
  ㈡惟竊取本案B車之人是否為被告，並非無疑：
  1.經本院當庭勘驗本案B車遭竊時之監視器錄影畫面，勘驗結
    果如下：
  ⑴檔案名稱：HCVR_ch2_main_00000000000000_00000000000000
    .dav
  ①畫面為本案案發地點之監視器畫面，畫面左方被花圃遮蔽處
    所停放物體為本案B 車。
  ②於監視器錄影畫面時間01時16分11秒時，畫面中對向鐵皮圍
    籬上出現自遠方照射之燈光，隨即有一輛車斗處放置有白色
    物體之小貨車（下稱犯案車輛）駛入並停靠在路旁鐵皮圍籬
    前，停妥後即關閉車燈。
  ③於監視器錄影畫面時間01時17分18秒時，犯案車輛之車門開
    啟，但座內駕駛尚未離開駕駛座。
  ④於監視器錄影畫面時間01時17分35秒時，一名頭戴白色鴨舌
    帽，身著深色衣褲之男子離開犯案車輛之駕駛座後，先朝車
    頭方向來回行走，隨即穿越道路至監視器位置同側，並逕朝
    畫面左方深處走去，旋即消失於畫面中。
  ⑤於監視器錄影畫面時間01時21分37秒時，畫面左方之本案B車
    輛開始向後移動，持續倒車至道路上，隨後該車之駕駛將車
    頭稍微回正至道路行駛方向，朝畫面左方行駛離去，犯案車
    輛則仍停放在原處。
  ⑵檔案名稱：HCVR_ch2_main_00000000000000_00000000000000
    .dav
  ①畫面為相同位置之監視器畫面，片段開始時，畫面中央仍停
    放犯案車輛。
  ②於監視器錄影畫面時間02時30分49秒時，畫面右方出現一名
    頭戴白色鴨舌帽、身著深色衣褲之男子沿對向鐵皮圍籬往犯
    案車輛走去，靠近該車後即開啟車門坐上駕駛座。
  ③於監視器錄影畫面時間02時31分32秒時，駕駛發動犯案車輛
    並開啟車燈後朝畫面左方行駛離去。等情，有本院109年10
    月15日勘驗筆錄暨擷圖在卷可稽（見本院易字卷第68至69頁
    、第73至82頁）。可見本案案發時之監視器錄影畫面僅攝得
    竊取本案B車之人係「1名頭戴白色鴨舌帽，身著深色衣褲之
    男子」，且其所使用之犯案車輛為「車斗處放置有白色物體
    之小貨車」，並未能清楚確認竊取本案B車之人之容貌或犯
    案車輛之車牌號碼，是竊取本案B車之人為何人、犯案車輛
    為何車輛均非得僅以上開監視器錄影畫面認定。
  2.又案發當時因雨天道路反光、監視器拍攝模糊，僅能依據前
    方某路口監視器畫面推論竊取本案B車之人所駕駛之犯案車
    輛為另案A車；且另案A車為失竊車輛，經警尋獲時車斗處亦
    置有白色物體，與犯案車輛之特徵相符等節，有員警之職務
    報告存卷足參（見偵卷第7頁）。然本案B車遭竊時間為108
    年6月11日凌晨1時16分許，此經認定如前；嗣竊取本案B車
    之人再於同日凌晨2時31分許將犯案車輛駛離，亦有上開勘
    驗筆錄足證。而警方調閱路口監視器後，發現車斗處放置有
    白色物體、懸掛車牌號碼0000-00號之另案A車之行經某路口
    之時間為108年6月11日凌晨2時36分許，此有監視器錄影畫
    面擷圖可查（見偵卷第17頁），距離竊取本案B車之人將其
    犯案車輛駛離現場之時間已達約5分鐘之間隔，且「車斗處
    放置有白色物體之小貨車」此一特徵亦不具明顯識別性，則
    警方調閱路口監視器畫面比對後認為竊取本案B車之人所駕
    駛之犯案車輛即為另案A車，此一推論是否正確，已非無疑
    。
  3.況被告於108年6月17日因駕駛失竊之另案A車而為警查獲乙
    節，固有另案之偵查卷宗影本資料足查（見本院壢簡字卷第
    189至251頁）；然被告於該案警詢時已供稱：另案A車是其
    於108年6月13日透過友人「阿宗」向「阿虎」借得，其於翌
    （14）日曾駕駛另案A車自新竹關西載運木材到桃園市新屋
    區文化路某處，但之後該車就壞掉了，其就將車輛停放在路
    口等語（見本院壢簡字卷第191至195頁），與其在本案之上
    開辯詞相符；且觀該案之監視器錄影畫面擷圖亦僅攝得被告
    於108年6月14日曾駕駛另案A車（見本院壢簡字卷第23至24
    頁），尚無何積極證據足認另案A車於本案B車遭竊之時（即
    108年6月11日凌晨1時16至21分間）亦由被告所駕駛。則縱
    竊取本案B車之人所駕駛之犯案車輛確為另案A車，斯時駕駛
    另案A車之人是否即為被告仍屬可疑。
  4.是以，本案檢察官所舉事證，僅足證明本案B車於前揭時、
    地遭駕駛犯案車輛之人竊取，尚無從證明竊取本案B車之人
    所駕駛之犯案車輛即為另案A車，甚或本案B車遭竊之時另案
    A車確由被告所駕駛；聲請意旨逕以被告於「108年6月17日
    」遭查獲曾駕駛另案A車，而另案A車之車斗上載有白色物體
    之特徵與犯案車輛相符，即回推數日前之「108年6月11日」
    駕駛犯案車輛竊取本案B車之人即為被告（見檢察官聲請簡
    易判決處刑書「證據並所犯法條欄」第一段第11至17行），
    其推論即嫌速斷，並非可採。
四、綜上所述，檢察官所舉前開證據，尚不足使本院達於通常一
    般之人均不致有所懷疑，而得確信被告之行為已達聲請意旨
    所指之竊盜犯行，致使無從形成被告有罪之確信，無法證明
    被告犯罪，依首揭法條規定及判例意旨之說明，自應為被告
    無罪之諭知。
據上論斷，應依刑事訴訟法第452條、第301 條第1項，判決如主
文。
本案經檢察官邱文中聲請簡易判決處刑，經檢察官黃鈺斐、陳建
勳到庭執行職務。
中　　華　　民　　國　 110　　年　　2 　　月　　5 　　日
                  刑事第六庭  法  官  傅思綺
以上正本證明與原本無異。
如不服本判決應於收受判決後20日內向本院提出上訴書狀，並應
敘述具體理由。其未敘述上訴理由者，應於上訴期間屆滿後20日
內向本院補提理由書(均須按他造當事人之人數附繕本)「切勿逕
送上級法院」。
                              書記官　趙于萱
中　　華　　民　　國　 110　　年　　2 　　月　　8 　　日